最　高　行　政　法　院　判　決
　　　　　　　　　　　　　　　　　　 94年度判字第01759號
上　訴　人　甲○○
　　　　　　乙○○
　　　　　　丙○○
　　　　　　丁○○
被上訴人　　經濟部水利署
代　表　人　陳伸賢
上列當事人間因有關土地事務事件，上訴人對於中華民國93年3月
11日臺中高等行政法院92年度訴字第835號判決，提起上訴，本
院判決如下：
　　主  文
上訴駁回。
上訴審訴訟費用由上訴人負擔。
　　理  由
一、本件上訴人在原審起訴主張：被上訴人辦理臺北防洪初期治
    理工程三重堤防與二重疏洪道工程而徵收用地，拆遷其地上
    建物，並予拆遷戶安置配售市地重劃區抵費地。上訴人為拆
    遷戶，係配售在蘆洲市南港子市地重劃區開發而取得之抵費
    地，於89年1月31日依規定抽籤結果，抽中配售之蘆洲市○
    ○段第22之2地號土地（下稱系爭土地），應繳總金額新臺
    幣（下同）771萬8,623元。依配售作業要點，上訴人必須於
    45日內繳清價款，即89年3月18日為繳款期限。上訴人限於
    資力，一時無法在期限內繳款，乃向執行徵收之臺北縣政府
    申請延期繳款，之後於89年8月間籌足款項申請繳款，被上
    訴人竟認為依配售作業要點規定，上訴人已視為放棄配售，
    予以拒絕，顯失衡平正義，為違法處分。訴願決定未予糾正
    ，同屬違法等語，求為撤銷原處分及訴願決定，並命被上訴
    人准許上訴人繳款辦理土地配售，予以適當安置之判決。
二、被上訴人則以：上訴人抽籤獲配售土地，已明知「臺北防洪
    初期治理工程三重堤防與二重疏洪道三重地區拆遷戶受理公
    告登記及配售作業要點」（下稱配售作業要點）規定，卻未
    於限期繳款，依配售作業要點第14點規定，視同放棄配售資
    格。經提「三重堤防與二重疏洪道三重地區拆遷戶安置事宜
    處理小組」（下稱處理小組）決議通過，被上訴人以91年11
    月13日經水地字第09117003410號函復，並無不合等語，作
    為抗辯。
三、原審以：
  （一）上訴人於91年8月26日向該臺北縣政府申請繳款，經臺
        北縣政府函請被上訴人處理，被上訴人以91年11月13日
        經水地字第09117003410號函復否准，自係行政處分。
  （二）上訴人係臺北防洪初期治理工程三重堤防與二重疏洪道
        三重地區拆遷戶，依土地法相關規定，對公共事業需用
        土地除依法徵收外，並無拆遷戶安置計劃之規定。惟為
        解決前揭地區拆遷戶安置之問題，前經臺灣省政府報奉
        內政部78年2月1日臺（78）內地字第662590號函同意以
        市地重劃抵費地辦理安置，並於81年間成立處理小組，
        以推動安置工作。為辦理拆遷戶受理公告登記、配售等
        相關事宜，經處理小組第10次會議訂定配售作業要點，
        由臺北縣政府於89年12月29日以89北府地劃字第472385
        號函公告在案。嗣蘆洲市南港子市地重劃開發完成取得
        抵費地，臺北縣政府乃於91年1月31日辦理臺北縣第14
        期蘆洲市南港子市地重劃區抵費地配售抽籤。
  （三）上訴人於91年1月31日參與抽籤，抽中配售系爭土地，
        知悉繳款期限及逾期視同放棄配售之規定，卻未依限於
        91年3月18日繳清地價款，而於該日向臺北縣政府申請
        延後繳款，經臺北縣政府函復核與規定不符，歉難同意
        在案。又於91年8月26日申請繳款，經提報處理小組第
        15次會議決議，認為依配售作業要點第14點規定，視同
        放棄配售資格。被上訴人乃依該次會議決議內容以91年
        11月13日經水地字第09117003410號函復上訴人，並無
        不合。上訴人僅以一時無法湊足款項，已向臺北縣政府
        請求延期繳款，並於事後已湊足款項等由，指摘原處分
        ，自非可採。
  （四）被上訴人於81年間成立處理小組，訂定配售作業要點，
        係被上訴人本於職權依裁量權之行使而為，配售作業要
        點由臺北縣政府事先公告，且臺北縣政府於辦理本件抵
        費地配售抽籤前，亦於91年1月4日以北府地劃字第0910
        005687號函再次公告配售作業要點，並於該府函說明「
        抽籤獲配售之拆遷戶未依限繳納地價款者，視同放棄資
        格」。又依「臺北縣政府市地重劃區區徵收
        區可標售地投標須知」第10點規定，得標人應於開標後
        45日內繳清價款。上訴人既未依限繳清應繳之地價款，
        被上訴人函復，係本於其職權及裁量權之行使，並無逾
        越權限或濫用權力之違法情形，上訴人主張本件被上訴
        人之行政處分不合理及不適當至為明顯，法院應審查並
        導正不當行政權之行使等語，並非可採。原處分並無違
        誤，訴願決定予以維持，亦無不合，上訴人之請求為無
        理由等情，因而判決駁回上訴人之訴。
四、本院經核原判決尚無違誤，進而論斷如下：
  （一）查被上訴人因辦理臺北防洪初期治理工程三重堤防與二
        重疏洪道工程需要，徵收工程範圍內之土地及地上物，
        法定徵收補償並未包括安置被徵收之拆遷戶在內，被上
        訴人仍於81年間組成處理小組，訂定配售作業要點，據
        以辦理配售土地予拆遷戶之事宜。上訴人於89年1月31
        日參與抽籤而獲配售系爭土地，應於91年3月18日繳納
        地價款771萬8,623元而未繳，申請緩繳未獲同意，又於
        91年8月26日申請繳款，經處理小組第15次會議決議，
        認為應依配售作業要點第14點規定，視同放棄配售資格
        ，被上訴人乃據以函復上訴人等情，為原判決確定之事
        實。
  （二）綜觀配售作業要點規定之內容，其宗旨在於執行上開工
        程用地徵收拆遷戶之安置計畫，以處理小組審查核准公
        告之拆遷戶為對象，循申請、抽籤等程序決定配售之特
        定土地，由中籤者於限期內繳清地價款取得產權移轉證
        明，持以辦理產權移轉登記而終結。核其性質，屬授與
        人民利益之行政命令。其中第14點規定：「通知及辦理
        繳清地價：行政院核定後由臺北縣政府分別通知配售土
        地拆遷戶繳納地價款，未依限繳納地價款者，視同放棄
        配售資格。」蓋以配售對象有其參與配售之順序，優先
        順序者配售有餘，次順序者始得獲配售（第4點）；申
        請配售有一定期限，逾期即不再受理申請（第6點）；
        抽籤依申請先後順序抽取順序號碼籤（第11點），依順
        序號碼籤抽取特定地號土地（第12點）。其取得配售權
        利，需負擔定期繳款始完成配售程序，既非每一拆遷戶
        符合資格均可得配售土地，而須依優先順位並以抽籤方
        式競爭取得，為保障其他競爭者權益，自不容中籤者因
        自己事由延緩繳款，怠於負擔之履行而仍保有配售權利
        。是規定中籤者未依限繳納地價款者，視同放棄配售資
        格，實屬必要。被上訴人依其職權及行政上裁量權之行
        使，訂定此規定，符合事理並平等對待參與競爭者，無
        違平等原則及比例原則，足資適用。
  （三）準據原判決認定之事實，上訴人中籤配售系爭土地，因
        自己之事由未依限期繳納地價款，依配售作業要點第14
        點規定，視同放棄配售資格。該規定足資適用，已如前
        述。被上訴人適用該規定函復上訴人，乃當然結果，不
        復有裁量權之行使。上訴意旨認為被上訴人行使裁量權
        作成原處分，違反比例原則、信賴保護原則及公益原則
        云云，指原判決維持原處分，有適用行政程序法第7條
        、第8條、第9條規定不當之違法，並不可採。
  （四）上訴人於原審並未主張被上訴人未給予陳述意見機會之
        事實，茲始主張，本院無從調查。且上訴人未於限期內
        繳交配售系爭土地地價款之事實，由其在限期之91年3
        月18日向臺北縣政府申請延後繳款，經臺北縣政府函復
        不合規定等情，客觀上明白足以確認，被上訴人據此事
        實函復上訴人，確認依配售作業要點第14點規定，視同
        放棄配售資格之效果，依行政程序法第103條第5款規定
        ，得不給予陳述意見之機會。上訴意旨指原判決維持原
        處分，有不適用行政程序法第102條之違法，亦不可採
        。從而上訴意旨指摘原判決違法，求予廢棄，為無理由
        ，應予駁回。
據上論結，本件上訴為無理由，依行政訴訟法第255條第1項、第
98條第3項前段、第104條、民事訴訟法第85條第1項前段，判決
如主文。
中　　華　　民　　國　　94　　年　　11　　月　　17　　日
                  第五庭審判長法  官　高　啟　燦
                              法  官　蔡　進　田
                              法  官　黃　璽　君
                              法  官　廖　宏　明
                              法  官　楊  惠  欽
以  上  正  本  證  明  與  原  本  無  異
中　　華　　民　　國　　94　　年　　11　　月　　18　　日
　　　　　　　　　　　　　　　書記官　邱　彰　德
